臺灣高等法院臺南分院刑事裁定　　　　　96年度聲再字第13號
再審聲請人
即受判決人　甲○○
上列聲請人因詐欺案件，對於本院91年度上易字第515號中華民
國92年6月25日第二審確定判決（原審案號：臺灣臺南地方法院
89年度易字第2603號；起訴案號：臺灣臺南地方法院檢察署87年
度偵字第208號），聲請再審，本院裁定如下：
    主  文
再審之聲請駁回。
    理  由
一、聲請意旨略以：
（一）本件原確定判決認定聲請人基於概括犯意，先後對告訴人
      林戴玉嬪為詐欺行為，於八十三年三月間，推由林源伯向
      告訴人林戴玉嬪佯稱，財政部國有財產局管理座落台南縣
      永康市○○段000-00-00-00號地號為聲請人所承租，該地
      上之建物為聲請人所有，謂告訴人若出資取得上開建物所
      有權、土地承租權，聲請人保證於買賣成立後六個月內，
      可以向國有財產局購買，使告訴人信以為真，於八十三年
      三月二十六日向聲請人購買上開建物及土地承租權。又於
      八十三年七月二十五日，以相同手法，使告訴人信以為真
      ，向聲請人購買同上段433-5-7號土地承租權四分之一，
      合計七百三十五萬元。乃於八十五年一月間向告訴人佯稱
      ，台南縣關廟鄉○○段234-4等八筆土地中之五筆，面臨
      馬路將來必定增值，使告訴人信以為真，以一千一百萬元
      購買上述五筆土地，惟事後查悉上開土地並非臨馬路之土
      地，且同意書所載地號有錯誤，聲請人亦未於短期內塗銷
      抵押權，至此告訴人始知受騙。原判決認定聲請人有詐欺
      罪責之理由，莫外為聲請人於上述之賣賣關係中，雖處於
      出賣人之地位，惟其亦尚保有四分之一權利，故應有出資
      之義務，為聲請人迄本院審理終結時，尚無法明確交代自
      己出資多少，亦無證據足證其就本件買賣已支付多少金額
      ，又未曾承租上開國有地，竟偽稱係承租人或所有人，則
      顯有買空賣空之詐欺行為等情。
（二）惟查聲請人於台灣高等法院台南分院九十三年度上易字第
      二一九號被訴竊盜等案件審理中，經該案審理法官詳細調
      查後認定聲請人購買上開土地，確有出資，並已有提出出
      資之證明，為法官所認定而成合法之共有人，而與本件詐
      欺案中所認定之聲請人完全未有出資，而以買空賣空之詐
      欺行為不同。綜上聲請人今發現台南高分院九十三年上易
      字第二一九號刑事判決案中所被認定之聲請人就上開土地
      買賣中確有出資購買土地，及附卷之出資證據，以證明聲
      請人並非本件所認定之完全未有出資而以買空賣空詐欺行
      為，卻以詐欺罪責被判處有期徒刑五年，實屬冤枉，為此
      依刑事訴訟法第四百二十條第一項第六款之規定，聲請再
      審，以資救濟。
二、按有罪之判決確定後，因發現確實之新證據，固得依刑事訴
    訟法第420條第1項第6款為受判決人之利益聲請再審；惟所
    謂「發現確實新證據」，必該證據係於判決確定前因未經發
    現不及調查斟酌，至其後始行發現者而言；倘其證據成立在
    判決確定後或於判決確定前為聲請人所明知，即非所謂發現
    之新證據，用以聲請再審，自非法之所許。又所謂確實之新
    證據，固非以絕對不須經過調查程序為條件，但必須可認為
    確實足以動搖原確定判決而為受判決人有利之判決者為限，
    倘受判決人因對有利之主張為原審所不採，事後提出證明，
    以圖證實在原審前所為有利之主張為真實，據以聲請再審，
    該項證據既非判決後所發見，顯難憑以聲請再審。最高法院
    九十五年度台抗字第一七號裁判意旨可資參照。再者所謂「
    發見確實之新證據」，係指該證據於事實審法院判決前已經
    存在，為法院及當事人所不知，不及調查斟酌，至其後始行
    發見，且就證據本身形式上觀察，因不以絕對不須經過調查
    程序為條件，但必須顯然可認為足以動搖原有罪確定判決，
    而為受判決人無罪、免訴、免刑或輕於原判決所認罪名之判
    決者為限。該受理聲請再審之最後事實審法院，應就聲請再
    審理由之所謂「新證據」，是否具備事實審判決前已經存在
    ，為法院及當事人所不知，事後方行發見之「嶄新性」，及
    顯然可認足以動搖原有罪確定判決，應為無罪、免訴、免刑
    或輕於原判決罪名之「顯然性」二要件，加以審查，為判斷
    應否准予開始再審之準據。若判決前已經當事人提出或聲請
    調查之證據，經原法院捨棄不採者，即非該條款所謂發見之
    新證據，不得據為聲請再審之原因（28年抗字第8號判例、
    32 年抗字第113號判例、33年抗字第70號判例、85年度台抗
    字第308號判決意旨參照）。
三、聲請人提起本件再審聲請，乃依刑事訴訟法第420條第1項第
    6款之發現確實之新證據，足認受有罪判決之人應受無罪、
    免訴、免刑或輕於原判決所認罪名之判決之事由，是本院應
    審酌者為聲請本件再審之理由是否合於前揭刑事訴訟法第
    420條第1項第6款所列情形之事由，經查：
（一）聲請意旨謂「台南高分院九十三年度上易字第二一九號刑
      事判決中認定聲請人就上開土地買賣中確有出資購買土地
      ，及附卷之出資證據，以證明聲請人並非本件所認定之完
      全未有出資而以買空賣空詐欺行為」以此為發現確實之新
      證據，聲請再審。惟所謂「發現確實新證據」，必該證據
      係於判決確定前因未經發現不及調查斟酌，至其後始行發
      現者而言；倘其證據成立在判決確定後或於判決確定前為
      聲請人所明知，即非所謂發現之新證據，用以聲請再審，
      自非法之所許。觀之聲請人所提出之台南高分院九十三年
      上易字第二一九號九十三年十二月二十一日刑事判決，係
      為本件判決九十二年六月二十五日後所為之裁判，自屬證
      據成立在判決確定後，自難認符合再審所謂係發現確實新
      證據之要件。
（二）本院審酌原確定判決理由中壹、二、丙、（四）既已詳加
      敘明「…但被告甲○○迄本院審理終結時尚無法明確交代
      自己係出資多少，亦無法交代其收受告訴人之價款後，何
      以未能履行土地所有權移轉與告訴人之正當理由…」，是
      認原確定判決即上開事實審法院已審酌調查而為上開判決
      ，且倘若聲請人確實有出資，則此一證據應為判決確定前
      聲請人所明知，即不合於事實審法院判決前已經存在，為
      法院及當事人所不知，不及調查斟酌，至其後始行發見者
      ，欠缺前開聲請再審「嶄新性」之要件，從而聲請人以「
      發現確實之新證據」為由，聲請再審，自難准許。
四、綜上所述，聲請人所提各再審事由，或不屬發見在後或審判
    時未經注意之證據或非得據為再審理由，自非刑事訴訟法第
    420條第1項第6款所稱發現確實之新證據，或聲請人據以作
    為再審事由，業經原確定判決審酌並於判決書中詳加敘明其
    理由，如經審酌亦不足以動搖原確定判決所認定之事實，核
    均與刑事訴訟法第420條第1項第6款所列之再審事由不符，
    聲請人徒就原確定判決未採信有利於其之證據，加以指摘原
    判決為不當，揆諸前揭說明，本件再審之聲請，為無理由，
    應予駁回。
五、據上論斷，應依刑事訴訟法第434條第1項，裁定如主文。
中　　華　　民　　國　　96　　年　　2 　　月　　15　　日
                  刑事第二庭    審判長法　官  葉居正
                                      法　官  郭千黛
                                      法　官  吳森豐
以上正本證明與原本無異。
不得抗告。
　　　　　　　　　　　　　　　　　　　書記官  李梅菊
中　　華　　民　　國　　96　　年　　2 　　月　　15　　日
